【裁判字號】    99,聲判,4
【裁判日期】    991018
【裁判案由】    聲請交付審判
【裁判全文】
福建金門地方法院刑事裁定               99年度聲判字第4號
聲  請  人  甲○○
代  理  人  張永昌律師
            陳煜昇律師
被      告  丙○○
            乙○○
上列聲請人因被告侵占等案件，不服福建高等法院金門分院檢察
署99年度上聲議15字第0990000242號函所認聲請再議不合法之函
文（原不起訴處分書案號：福建金門地方法院檢察署檢察官98年
度調偵字第31號不起訴處分書），聲請交付審判，本院裁定如下
：
    主  文
聲請駁回。
    理  由
一、聲請意旨：如附件聲請人之刑事交付審判聲請狀所載。
二、按告訴人不服上級法院檢察署檢察長認再議為無理由而駁回
    之處分者，得於接受處分書後10日內委任律師提出理由狀，
    向該管第一審法院聲請交付審判；法院認交付審判之聲請不
    合法或無理由者，應駁回之。刑事訴訟法第258條之1第1項
    、第258條之3第2項前段分別定有明文。是以得向法院聲請
    交付審判者，係以告訴人為限，且必須係上級法院檢察署檢
    察長認再議為無理由而駁回之情形，始得為之。倘上級法院
    檢察署檢察長認再議係不合法而駁回之情形，依現行刑事訴
    訟法之規定，尚不得為交付審判之聲請。次按刑事訴訟法第
    232條所定得為告訴之人，係指犯罪之被害人，而所謂犯罪
    被害人，乃指因犯罪而直接被害之人而言。茲法人與自然人
    為不同之權利主體，兩者所享之權利及所負之義務，均屬個
    別，不得混為一體。是依法組織之公司被人侵害，雖股東之
    利益亦受影響，但直接受損害者究為公司，當以該公司為直
    接被害人，最高法院25年上字第1305號判例著有明文。
三、經查：
(一)聲請意旨認被告丙○○涉犯背信、業務侵占及詐欺等罪嫌部
    分，業經臺灣高雄地方法院檢察署（下稱高雄地檢署）以96
    年度偵字第25585號為不起訴處分確定，有該不起訴處分書
    及被告丙○○前案紀錄表各1份附卷可稽。因未發現有新事
    實、新證據，是依刑事訴訟法第260條第1款規定，自不得再
    行起訴，亦有福建高等法院金門分院檢察署99年8月27日金
    分檢良紀忠99上聲議15字第0990000242號函在卷可憑。
(二)再聲請交付審判案件，法院首應審究者，乃聲請人是否為因
    犯罪而直接被害之人？即言之，本件直接受害者為金高海運
    股份有限公司（下稱金高公司）或是金高公司之股東？此攸
    關聲請人於97年7月3日向高雄地檢署遞狀之地位，究係「告
    訴人」或「告發人」？查告訴意旨略以：被告2人共同侵占
    金高公司之資金，且未依股東臨時會之決議而為賣船，致公
    司資產因貸款金額龐大而遭強制執行，又燃料費用支出重複
    計算，因認被告2人共同涉嫌侵占、背信、詐欺等罪嫌。經
    核，被告前揭行為如經證明為有罪，其所直接侵害者乃金高
    公司，如欲提起告訴，亦應以「金高公司」之名義為之，本
    件聲請人為金高公司之股東，其利益固然間接受有影響，惟
    究非直接受侵害之人。再以公司法第213條規定：「公司與
    董事間訴訟，除法律另有規定外，由監察人代表公司，股東
    會亦得另選代表公司為訴訟之人。」可知公司與董事間訴訟
    ，其訴訟主體為「公司」，個人僅為公司之代表，自無由逕
    以監察人或另選代表公司之人以個人名義對公司提起訴訟。
    況本件聲請人於97年7月3日向高雄地檢署遞狀時，其狀紙具
    名為「告訴人甲○○」，則聲請人從未以「金高公司」之名
    義提起告訴，應屬明確。又本件自高雄地檢署簽請最高法院
    檢察署檢察總長令轉金門地方法院檢察署，以迄99年7月7日
    檢察官為不起訴處分為止，雖相關書狀均記載聲請人為「告
    訴人」，但仍無礙聲請人於本案應為告發人，而非告訴人之
    地位甚明。
(三)按公司法第212條規定：「股東會決議對於董事提起訴訟時
    ，公司應自決議之日起1個月內提起之。」第213條規定：「
    公司與董事間訴訟，除法律另有規定外，由監察人代表公司
    ，股東會亦得另選代表公司為訴訟之人。」第214條第1項規
    定：「繼續1年以上，持有已發行股份總數5%以上之股東，
    得以書面請求監察人為公司對董事提起訴訟」。故監察人代
    表公司為公司與董事訴訟時，應經股東會決議或繼續1年以
    上，持有已發行股份總數5%以上股東之書面請求，始得為之
    。查聲請人係金高公司之監察人，其對該公司之董事長即被
    告丙○○提起侵占、詐欺、背信等告訴前，未曾召開股東會
    經股東會議決，亦未曾受繼續1年以上，持有已發行股份總
    數5%以上股東之書面請託，更未曾代表公司對被告提起告訴
    。則其告訴要件顯有未備，應認告訴不合法。且依照刑事訴
    訟法第240條規定，其不合法之告訴，性質上應屬告發。
四、綜上所述，本件金高公司方為被告丙○○涉犯業務侵占等案
    件之直接被害人，聲請人雖為金高公司之股東兼監察人，然
    金高公司並無股東會決議或經繼續1年以上，持有已發行股
    份總數5%以上股東之書面請求對被告丙○○為訴訟，是縱監
    察人於公司與董事間之訴訟，有代表公司為訴訟行為之權，
    惟終究不得以監察人或股東個人名義對被告丙○○提出告訴
    ，該申告雖曰告訴，但實為告發。從而，本件聲請人既非告
    訴人，依法自不得為聲請交付審判之主體。惟聲請人猶置福
    建高等法院金門分院檢察署前揭函文之論斷於無視，任憑己
    見，再事爭執，要非交付審判之理由，揆諸首揭說明，其聲
    請自不合法，應予駁回。
五、依刑事訴訟法第258條之3第2項前段，裁定如主文。
中    華    民    國    99    年    10    月    18    日
                      刑事庭審判長法  官  張珈禎
                                  法  官  范坤棠
                                  法  官  王鴻均
以上正本係照原本作成。
本裁定不得抗告。
                                  書記官  許永溪
中    華    民    國    99    年    10    月    19    日

司法院資訊處製作；財團法人民間司法改革基金會備份。
